【裁判字號】    98,抗,96
【裁判日期】    980407
【裁判案由】    聲明異議
【裁判全文】
臺灣高等法院臺南分院刑事裁定            98年度抗字第96號
抗  告  人  台灣台南地方法院檢察署檢察官
相對人即
受  刑  人  甲○○
                      5號
                    （現於臺灣臺南監獄臺南分監執行中）
上列抗告人因聲明異議案件，不服臺灣臺南地方法院中華民國
98年3月4日所為裁定（98年度聲字第345號），提起抗告，本院
更為裁定如下：
    主  文
原裁定撤銷，發回臺灣臺南地方法院，更為裁定。
    理  由
一、本件抗告意旨以：
（一）按刑法第41條第1項規定，犯最重本刑為5年以下有期徒刑
      以下之刑之罪，而受6個月以下有期徒刑或拘役之宣告者
      ，得易科罰金。但確因不執行所宣告之刑，難收矯正之效
      ，或難以維持法秩序者，不在此限。是以有期徒刑或拘役
      得易科罰金之案件，法院所諭知者，僅係如易科罰金之折
      算標準而已，至於是否准予易科罰金，則賦予執行檢察官
      視個案具體情形，依前開法律規定得予裁量之權能，亦即
      執行檢察官得考量相對人如不接受有期徒刑或拘役之執行
      ，是否難收矯正之效，或難以維持法秩序，以作為其裁量
      是否准予易科罰金之憑據，非謂相對人一有身體、教育、
      職業、家庭等事由，或暫時無法執行，檢察官即有准予易
      科罰金之義務。
（二）相對人前於民國（下同）94年間犯違背安全駕駛致交通危
      險案件，經原審判處罰金2萬元確定，嗣於94年5月6日繳
      清罰金執行完畢；又於95年間因公共危險案件，經原審判
      處應執行有期徒刑4月確定，嗣於96年2月15日易科罰金執
      行完畢。惟相對人復於97年4月28日再因犯本件違背安全
      駕駛致交通危險案件，經原審97年度交易字第231號判決
      ，判處有期徒刑6月確定。可見相對人於為本件公共危險
      犯行之前，已有2次因酒醉駕駛之公共危險犯行，經法院
      判處罪刑在案之紀錄，相對人於屢次再犯而經法院判處罪
      刑，並經執行檢察官准予易科罰金，相對人理應知所警惕
      ，痛下決心不再酒醉駕駛為是；詎相對人於3年內連犯3次
      犯相同類型之酒醉駕駛案件經警方測試相對人吐氣所含酒
      精成分更逐次升高（依序為每公升0.78毫克、0.79毫克、
      1.29毫克），顯見其不知悔改，漠視法令之禁制，自係視
      法律處罰規定為無物，顯見其不知悔改，倘如執行檢察官
      准予易科罰金，非但難收矯正之效，亦難以維持法秩序，
      至為灼然。
（三）相對人既有前述倘不執行所宣告之刑，則難收矯正之效及
      難以維持法秩序，且無其他正當事由而有執行難有困難之
      情事，檢察官所為駁回易科罰金聲請之執行指揮，應無不
      當，請將原裁定撤銷，更為適當合法之裁定。
二、原裁定意旨以：本案相對人因本次酒醉駕車肇事，造成自身
    脊髓受傷，已至重度肢體殘障之程度，有聲明人於聲明異議
    程序中提出之中華民國身心障礙手冊1紙在卷可稽。是依聲
    明人目前之身心狀況，顯與一般三犯酒醉駕車公共危險罪之
    聲明人有異，且能否再次酒醉駕車甚至駕車，已非無疑。而
    其狀況是否確有刑法第四十一條第一項後段所示「不執行所
    宣告之刑，難收矯正之效，或難以維持法秩序」之情況？非
    無斟酌之餘地。而此部分事證於執行檢察官審酌是否准聲請
    人易科罰金以代實際入監執行時，因聲明人未提出相關證明
    ，致執行檢察官未能併予審酌等情，業經原審調閱臺灣臺南
    地方法院檢察署98年度執字第671號執行卷宗屬實。是依上
    開說明，本件檢察官所為前開執行命令時，未及審酌前開事
    項，尚不足以昭折服，而撤銷原命令，發回原命令之機關另
    為適法之處置。
三、本院查：按刑法第41條有關宣告有期徒刑、拘役應否准許易
    科罰金執行之換刑處分，依刑事訴訟法第457條之規定，固
    由檢察官指揮之，而屬於檢察官指揮執行時得自由裁量之事
    項，但檢察官之執行指揮，仍應詳酌刑法第41條所定，執行
    有期徒刑或拘役是否顯有困難，妥為考量後，為適法之執行
    指揮，否則，其自由裁量權之行使即難謂適當（最高法院77
    年度台非字第158號判決可資參照）。查，聲明人於本案中
    已是第3次觸犯酒醉駕車之公共危險罪，此有原審97年度交
    易字第231號刑事判決書及臺灣高等法院被告前案紀錄表附
    卷可參。故執行檢察官以聲明人已3犯公共危險罪為由，認
    如不入監執行，難收懲治之效，而不准聲明人易科罰金以代
    實際入監執行之決定，尚非無據。相對人雖主張因本次酒醉
    駕車肇事，造成自身脊髓受傷，已至重度肢體殘障之程度，
    惟僅提出殘障手冊為證，究竟脊髓受傷之程度為何？殘障部
    位及失能情形如何？能否駕車？是否不能入監執行？原審均
    未調查，遽認相對人身心狀況與一般三犯酒駕之人有異，而
    必須准其易科罰金，尚嫌速斷，抗告人提起抗告指摘原裁定
    不當，為有理由，應由本院將原裁定撤銷，由原法院為妥適
    之裁定。
據上論結，應依刑事訴訟法第413條，裁定如主文。
中    華    民    國    98    年    4     月    7     日
                  刑事第五庭    審判長法  官  楊明章
                                      法  官  顏基典
                                      法  官  楊子莊
以上正本證明與原本無異。
不得再抗告。
                                      書記官  王全龍
中    華    民    國    98    年    4     月    8     日


司法院資訊處製作；財團法人民間司法改革基金會備份。
